# 请教陈版主，用外币购买固定资产折算为本位币计量的相关问题

提问人：Damn_ 金龙龙 时间：2017-03-29 13:04:07
求教陈版主，我们在审的系外资银行设立于中国的分行（以下简称“外资银行”），外资银行记账本位币是美元。外资银行每年要向人民银行及银监局上报以人民币为计量单位的财务报表，我们只出具以人民币为计量单位的财务报表的审计报告。外资银行的具体的记账原则：采用的是分账制进行记录，每一种货币为一套账，分欧元、韩元、加元、人民币和美元。业务发生时，按照所属不同的币种进行记录，每月末，资产负债表项目（除权益项目外）按照即期汇率转换为美元，利润表项目按照平均汇率转换为美元，由此形成未审的本位币（美元）报表，遇到以下业务问题请给予帮助： （ 1 ）外资银行在中国境内使用人民币购买固定资产，按照分账制的原则计入人民币的明细账中，折旧按照人民币进行计提。外资银行将固定资产按照交易日的即期汇率折算为美元入账。在资产负债表日，由于固定资产系人民币购买，因而按照交易日的即期汇率折算为美元入账后，美元列示的金额就不应该再进行汇率调整（固定资产采用的是历史成本计量），我的问题是，转换为以人民币为计量单位的报表出具报告时（即由本位币美元折算为人民币），年末是否需要按照即期汇率重新进行折算，我无法判断。便于理解，我具一个实例如下： 外资银行 2015 年 12 月 31 日用 100 万元人民币购买固定资产，记入人民币账套固定资产 100 万（明细账金额），人民币对美元的即期汇率6.4936，即入账金额系100/6.4936=15.40万美元，出具审计报告折算为人民币固定资产账面价值（不考虑折算尾差因素）人民币 100 万（出具审计报告报表列示金额）； 2016 年12 月 31 日，假设未有新增的固定资产且未有残值率的影响，固定资产账面价值是15.40万美元，出具审计报告折算为人民币固定资产账面价值（人民币对美元即期汇率6.937）15.40万美元*6.937=人民币106.83万，差额6.83万人民币是否需要进行调整，如果进行调整是调整汇兑损益还是外币报表折算差额（其他综合收益）？ （ 2 ）（续）根据上面情况，每年计提的折旧按照当年的平均汇率折算为美元，还是按照当时购入时即期汇率折算为美元？出具审计报告时由美元折算成人民币应按照什么样的汇率折算呢？ 我自己的理解是，（ 1 ）不需要调整，出具报告时固定资产依旧按照账面价值 100 万人民币列示；（ 2 ）由于固定资产的折旧政策与固定资产账面价值的相关性，应该按照购入固定资产时汇率就行折算成美元，同时再按照购入固定资产时汇率折算成人民币在审计报告中列示。

回答人：chenyiwei
不管采用分账制还是统账制，企业的记帐本位币只能有一种。分账制可以看作统账制在日常核算中的简化形式，但最终按记帐本位币编制报表时的效果应当与统账制下一致。 就你所举的例子，因为该外资银行的记帐本位币为美元，所以虽然该固定资产的购置记入人民币账套，但实际上是外币非货币性项目，在编制美元报表时，应按购入日的汇率折合为美元。但期末将美元报表折算到人民币时，应按该美元金额和期末即期汇率折算，与原先人民币历史成本金额之间的差额确认为报表折算差额（其他综合收益）。 同样，折旧应按固定资产购入日的即期汇率折算到美元。在编制人民币报表时，按当期平均汇率折算到人民币。